【裁判字號】    98,嘉簡,1210
【裁判日期】    980930
【裁判案由】    偽造文書等
【裁判全文】
臺灣嘉義地方法院刑事簡易判決        98年度嘉簡字第1210號
聲  請  人  臺灣嘉義地方法院檢察署檢察官
被      告  乙○○
                    弄7號
            甲○○
                    號
上列被告因偽造文書等案件，經檢察官提起公訴（97年度偵字第
8397號、98年度偵字第146號），被告自白犯罪，本院合議庭認
宜以簡易判決處刑，裁定本案不經通常程序，由受命法官獨任逕
以簡易判決處刑如下：
    主  文
乙○○共同犯行使偽造私文書罪，處有期徒刑陸月，如易科罰金
，以新臺幣壹仟元折算壹日，偽造如附表一所示之署名、印文及
扣案之林維真之國民身分證影本2張、桑瑋彤之國民身分證、全
民健康保險卡影本共4張、林維真郵局存簿1本、偽刻之林維真、
桑瑋彤、黃木森印章各壹個，均沒收。
甲○○共同犯行使偽造私文書罪，處有期徒刑陸月，如易科罰金
，以新臺幣壹仟元折算壹日，偽造如附表二所示之印文及扣案之
吳聰敏國民身分證影本2張、估價單及訂貨明細表各1份，均沒收
。
    犯 罪 事 實 及 理 由
一、犯罪事實
(一)乙○○為蔣滕洧（另經本院以98年度訴字第553號審結）之
    弟，共同意圖為自己不法之所有，基於詐欺取財、偽造私文
    書及行使偽造私文書之犯意聯絡，由蔣滕洧先以不知情之黃
    木森（另由檢察官不起訴處分）名義，持其提供之國民身分
    證、全民健康保險卡（下稱健保卡），將車牌號碼2637-WT
    號自小客車登記在黃木森名下，再於民國97年5月5日，以前
    揭自小客車向新光產物保險股份有限公司（下稱新光保險公
    司）投保第三人強制責任險，復偽以不知情之桑瑋彤（另由
    檢察官不起訴處分）於97年10月15日，駕駛前開自小客車行
    經嘉義市○○○路330號前，不慎撞擊不知情之林維真（由
    檢察官另為不起訴處分）擺放在路旁「水沉香粉」，致林維
    真受有新臺幣（下同）20萬元財物損失，再由乙○○冒用林
    維真名義，偽造品名為「水沈粉」之不實估價單共4張（1式
    2份），交予蔣滕洧，蔣滕洧持先前利用不知情刻印店成年
    人偽刻之林維真、桑瑋彤、黃木森印章蓋印，並偽簽署名在
    附表一所示文件，偽造汽（機）車險理賠申請書、汽車險賠
    款收據暨同意書、汽車險賠款匯款申請書、和解書、同意書
    等私文書各1份，並將黃木森交付之國民身分證、行車執照
    、健保卡、林維真交付之國民身分證、駕駛執照、桑瑋彤交
    付之國民身分證、駕駛執照各影印1份，於同年月16日佯稱
    前揭車禍後，黃木森先與林維真和解並賠償金錢為由，持以
    上開文件向新光產物保險公司詐騙，申請第三人責任險理賠
    而行使，惟保險公司認為有疑，未陷於錯誤不予理賠而詐欺
    取財未遂。嗣經警於97年11月27日上午9時許持搜索票至臺
    南市○○路799巷40弄7號乙○○住處及同路825號之3居處執
    行搜索，在乙○○住處扣得行動電話2支、黃木森印章1個、
    估價單及訂貨明細表各1份（犯罪事實(二)之文件），另於97
    年11月27日上午9時40分許，在高雄縣梓官鄉○○村○○路
    141巷6號蔣滕洧居所拘提蔣滕洧，並扣獲林維真之國民身分
    證影本2張、桑瑋彤之國民身分證、健保卡影本共4張、林維
    真、桑瑋彤印章各1個、林維真郵局存簿1本、而悉上情。
(二)甲○○為址設嘉義縣中埔鄉和美村中山新屯249號1樓「莎頓
    生物科技有限公司」（下稱莎頓公司）之負責人，與蔣滕洧
    共同意圖為自己不法之所有，基於詐欺取財、偽造私文書及
    行使偽造私文書之犯意聯絡，由蔣滕洧先以不知情之吳聰敏
    （另經檢察官不起訴處分）名義，持其交付之國民身分證等
    證件，將車牌號碼1418-US號自小客車登記在吳聰敏名下，
    再向旺旺友聯產物保險股份有限公司（下稱旺旺友聯保險公
    司）投保第三人強制責任險。而甲○○明知蔣滕洧購買其公
    司之「白檀精油」，目的係為製造「假車禍」以詐領保險金
    ，即於97年11月13日下午某時，在嘉義市○○路運動公園路
    旁，先以18,000元之價格，出售30瓶10c.c.裝之「白檀精油
    」，蔣滕有並於隔日（14日）下午2時許，向甲○○借用車
    牌號碼773-QBP機車，並表示為製造假車禍詐領保險金之用
    ，甲○○知悉後即借予該機車，蔣滕洧於同日下午3、4時許
    ，前往甲○○住處，取出內裝碎玻璃及精油之紙箱1個，並
    當場打開4瓶精油傾倒於紙箱內，甲○○亦打開2瓶精油傾倒
    在紙箱內，蔣滕洧即前往嘉義縣中埔鄉○○路606號旁「龍
    門檳榔攤」，偽以不知情之郭堯喜駕駛車牌號碼1418-US號
    自小客車不慎撞倒路旁停放之車牌號碼773-QBP號機車所載
    之「白檀精油」，受有損害，並於同日下午6時許通知甲○
    ○到達現場，由蔣滕洧偽造價值42萬元之「白檀精油」遭到
    毀損之估價單2張（1式2份），並持委由刻印店刻印之「莎
    頓生物科技有限公司」印章，蓋印其上，偽造不實估價單，
    並將估價單1張及前揭印章交予甲○○，由甲○○佯裝在上
    開「假車禍」中受有42萬元之損失，蔣滕洧復利用85年間經
    營出租車行所持有之客戶資料，變造郭堯喜駕駛執照及國民
    身分證影本各1份（此部分甲○○未參與），再持先前利用
    不知情刻印店成年人偽刻之吳聰敏印章蓋印，偽造汽車保險
    理賠申請書私文書1份，連同前揭不實估價單1張，於同年月
    18日持以向旺旺友聯產物保險公司詐稱上情，申請第三人責
    任險理賠而行使，惟遭保險公司察覺有異未予理賠而詐欺取
    財未遂。嗣經警於97年11月27日上午9時30分許，持搜索票
    在嘉義市○○○路17巷33號甲○○住處執行搜索，扣得「白
    檀精油」半公斤裝1瓶、三聯複寫估價單1本（有紀錄23張）
    、莎頓公司損益表4張，並於前述拘提蔣滕洧時，另扣獲車
    牌號碼1418-US號自小客車車籍原始資料1張、吳聰敏之國民
    身分證影本2張等物，而悉前情。
(三)案經嘉義市政府警察局第一分局報告臺灣嘉義地方法院檢察
    署檢察官偵查起訴。
二、證據：
(一)犯罪事實(一)部分
１、被告乙○○於警詢及偵查、本院行準備程序為有罪之供述（
    見97年度偵字第8397號卷，下稱偵卷(一)，第37至40、44至45
    頁；本院98年度訴字第553號卷，下稱本院卷，第108頁）。
２、共同正犯蔣滕洧於警詢之證述（見偵卷(一)第2至10頁）。
３、證人趙瑞文於警詢、偵查中具結之證述（見97年度他字第14
    08號卷，下稱他字卷，第24至25頁背面；偵卷(一)第335至336
    頁）。
４、證人劉青皓於警詢、偵查中之證述（見偵卷(一)第80至85、89
    至93頁）。
５、證人黃木森於警詢之證述（見偵卷(一)第372至375頁）。
６、證人桑瑋彤於警詢之證述（見偵卷(一)第418至421頁）。
７、證人林維真於警詢、偵查中具結之證述（見偵卷(一)第212至
    216、218至220頁）。
８、汽車險賠案初步記錄暨理算書2份、汽（機）車險理賠申請
    書1份、黃木森國民身分證、行照、健保卡影本各1份、林維
    真國民身分證、駕駛執照影本各1份、桑瑋彤國民身分證、
    駕駛執照影本各1份、免用統一發票收據4紙、林維真郵政存
    簿儲金簿封面影本、汽車險賠款收據暨同意書、汽車險賠款
    匯款申請書、和解書、同意書各1份、照片6張（97年度聲拘
    字第284號卷，下稱聲拘卷，第225至232頁）。
９、扣案之黃木森、林維真、桑瑋彤印章各1個、林維真之國民
    身分證影本2張、桑瑋彤之國民身分證、健保卡影本共4張、
    林維真郵局存簿1本。
(二)犯罪事實(二)部分
１、被告甲○○於警詢及偵查、本院行準備程序為有罪之供述（
    見偵卷(一)第48至54、62至65頁；本院卷第108至109頁）。
２、共同正犯蔣滕洧於警詢之證述（見偵卷(一)第2至10頁）。
３、證人葉道政於警詢、偵查中具結之證述（見他字卷第33至34
    頁背面；偵卷(一)第340至341頁）。
４、證人方建展於警詢、偵查中之證述（見偵卷(一)第94至97、10
    3至104、106至108頁）。
５、證人吳聰敏於警詢、偵查中具結之證述（見偵卷(一)第409至4
    11頁；偵卷(二)第20至21頁）。
６、友聯產物保險股份有限公司汽車險賠案處理記要2份、汽車
    保險理賠申請書、保險資料、沙頓公司名片影本、承保資料
    、嘉義縣警察局道路交通事故當事人登記聯單、旺旺友聯產
    物保險公司汽車險賠案肇事查案記錄單、估價單、道路交通
    事故現場圖各1份、吳聰敏國民身分證、行照、汽車保險證
    影本各1份、郭堯喜駕照及國民身分證影本各1份、照片4張
    （見聲拘卷第232背面至第237頁背面）。
７、扣案之「白檀精油」半公斤裝1瓶、三聯複寫估價單1本（有
    紀錄23張）、莎頓公司損益表4張、車牌號碼1418-US號自小
    客車車籍原始資料1張、吳聰敏之國民身分證影本2張、估價
    單及訂貨明細表各1份。
三、論罪科刑
(一)核被告乙○○就犯罪事實(一)、被告甲○○就犯罪事實(二)所為
    ，均係犯刑法第216條、第210條行使偽造私文書罪及同法33
    9條第3項、第1項詐欺取財未遂罪。乙○○及甲○○所為，
    各與蔣滕洧有犯意聯絡及行為分擔，為共同正犯。共同正犯
    蔣滕洧利用不知情刻印店成年人偽刻林維真、桑瑋彤、黃木
    森、吳聰敏之印章，為間接正犯。被告乙○○、蔣滕洧在密
    接之時間、空間，接續在附表一所示文件先後偽造林維真等
    人之署名，並持以偽造之印章蓋印，而完成偽造如附表一所
    示之私文書，顯係基於單一犯意之接續1行為，被告等人偽
    造印章後加以蓋用而偽造印文，其偽造印章之低度行為應為
    偽造印文之高度行為所吸收，與偽造署名均為偽造私文書之
    階段行為，偽造私文書後持以行使，偽造私文書之低度行為
    亦為行使之高度行為所吸收，均不論罪。另詐欺取財部分已
    著手犯罪行為之實行而不遂，為未遂犯，依刑法第25條第2
    項規定按既遂犯之刑減輕之。至於乙○○、甲○○所涉犯前
    開各罪，基於同一犯罪之目的，屬1行為觸犯數罪名之異種
    想像競合，均從一重之行使偽造私文書罪處斷。公訴意旨雖
    對甲○○論以行使業務登載不實文書罪嫌，然此部分係蔣滕
    洧自行偽造而交付，已據其供承無訛，顯非甲○○業務上之
    文書，基此出具之證明，仍應視為一般之私文書，另公訴意
    旨對於甲○○漏未論及與蔣滕洧共同涉犯偽造汽車保險理賠
    申請書私文書，並行使以施用詐術，詐騙保險公司之人員，
    惟此部分與起訴部分為想像競合之裁判上1罪關係，本院自
    得併以審理，並於開庭時告知甲○○，以維其權益。
(二)爰審酌被告2人本件之犯罪動機、目的、手段，尚未取得不
    法利益、犯後均坦承犯行、皆無構成累犯刑事案件紀錄之素
    行，此有臺灣高等法院被告前案紀錄表2份存卷為按暨公訴
    意旨各量處有期徒刑6月之意見等一切情狀，分別量處如主
    文所示之刑，並均諭知易科罰金折算標準，以示懲儆。
四、沒收部分
    按偽造之印章、印文或署押，不問屬於犯人與否，沒收之，
    刑法第219條定有明文，又偽造之私文書如已行使，即為他
    人所有，非屬被告所有，不得諭知沒收，僅其中偽造之印文
    、署押，應依前揭法條之規定諭知沒收，另按共同正犯因相
    互間利用他人之行為，以遂行其犯意之實現，本於責任共同
    原則，有關沒收部分，對於共犯間供犯罪所用之物，自均應
    為沒收之諭知。有關本件之沒收：
(一)犯罪事實(一)部分
    附表一所示文件上偽造之署名及印文（詳如附表一所示），
    為共同正犯蔣滕洧所偽造，業據其坦承在卷（見偵卷(一)第2
    至10頁），本於責任共同原則，應依刑法第219條規定宣告
    沒收。另扣案黃木森、林維真、桑瑋彤印章各1個、林維真
    之國民身分證影本2張、桑瑋彤之國民身分證、健保卡影本
    共4張、林維真郵局存簿1本，為供本件犯罪所用，係蔣滕洧
    所有，亦應依刑法第38條第1項第2款規定諭知沒收。至於乙
    ○○住處扣得行動電話2支應與本件犯行無關，又卷附汽（
    機）車險理賠申請書、汽車險賠款收據暨同意書、汽車險賠
    款匯款申請書、和解書、同意書各1份、黃木森國民身分證
    、行車執照、健保卡影本各1份、林維真國民身分證、駕駛
    執照影本各1份、桑瑋彤國民身分證、駕駛執照影本各1份、
    免用統一發票收據4紙，均因為申請理賠，交付保險公司人
    員以行使，非屬乙○○或共同正犯蔣滕洧所有，不予宣告沒
    收。
(二)犯罪事實(二)部分
    附表一所示文件上偽造之印文（詳如附表二所示），為共同
    正犯蔣滕洧所偽造，已據其坦承在卷（見偵卷(一)第2至10頁
    ），應依刑法第219條規定宣告沒收，至於扣案吳聰敏之國
    民身分證影本2張，為供本件犯罪所用，係蔣滕洧所有，亦
    應依刑法第38條第1項第2款規定，諭知沒收。另在乙○○住
    處查扣之估價單及訂貨明細表各1份，係供本件犯罪所用，
    為蔣滕洧放置在該處，屬蔣滕洧所有，亦應依刑法第38條第
    1項第2款規定，諭知沒收。再者，扣獲之「白檀精油」半公
    斤裝1瓶、三聯複寫估價單1本（有紀錄23張）、莎頓公司損
    益表4張、車牌號碼1418-US號自小客車車籍原始資料1張，
    核與本件犯行無涉，又卷附汽車保險理賠申請書及估價單各
    1份、吳聰敏之國民身分證、行車執照、汽車保險證影本各1
    份，均因為申請理賠，交付保險公司人員以行使，非屬甲○
    ○或共同正犯蔣滕洧所有，不予諭知沒收。另郭堯喜駕駛執
    照及國民身分證影本各1份，係蔣滕洧自行變造，甲○○並
    未參與，亦無積極證據堪認甲○○參與偽造或知悉而行使，
    此部分亦未經檢察官起訴，即不在本件得以宣告沒收之列，
    附此敘明。
五、依刑事訴訟法第449條第2項、第450條第1項、第454條第1項
    ，刑法第28條、第210條、第216條、第339條第1項、第3項
    、第55條、第25條第2項、第41條第1項前段、第219條、第
    38條第1項第2款，刑法施行法第1條之1第1項、第2項前段，
    以簡易判決處刑如主文。
六、依刑事訴訟法第455條之1第2項之規定，當事人不得上訴。
中    華    民    國    98    年    9     月     30    日
                  嘉義簡易庭法  官  林青怡
上列正本證明與原本無異。
本件不得上訴。
中    華    民    國    98    年    9     月     30    日
                            書記官  李佳惠
附錄本判決論罪之法條
刑法第210條
偽造、變造私文書，足以生損害於公眾或他人者，處5年以下有
期徒刑。
刑法第216條
行使第210條至第215條之文書者，依偽造、變造文書或登載不實
事項或使登載不實事項之規定處斷。
刑法第339條
意圖為自己或第三人不法之所有，以詐術使人將本人或第三人之
物交付者，處5年以下有期徒刑、拘役或科或併科1千元以下罰金
。
以前項方法得財產上不法之利益或使第三人得之者，亦同。
前二項之未遂犯罰之。
【附表一】應沒收偽造之署名及印文
┌─┬────┬──┬────┬────┬─────────┐
│編│文件名稱│欄位│偽造署名│偽造印文│證據出處          │
│號│        │    │及數目（│及數目（│                  │
│  │        │    │單位：枚│單位：枚│                  │
│  │        │    │）      │）      │                  │
├─┼────┼──┼────┼────┼─────────┤
│1 │汽（機）│被保│黃木森  │黃木森  │聲拘卷第226頁     │
│  │車險理賠│險人│1枚     │1枚     │                  │
│  │申請書  │簽章│        │        │                  │
│  │        │欄  │        │        │                  │
│  │        ├──┼────┼────┤                  │
│  │        │申請│黃木森  │黃木森  │                  │
│  │        │人簽│1枚     │1枚     │                  │
│  │        │章欄│        │        │                  │
├─┼────┼──┼────┼────┼─────────┤
│2 │免用統一│備註│        │黃木森  │同前卷第227頁背面 │
│  │發票收據│欄  │        │各1枚   │                  │
│  │2紙     │    │        │        │                  │
│  ├────┤    ├────┼────┼─────────┤
│  │免用統一│    │        │林維真  │同前卷第229頁     │
│  │發票收據│    │        │各1枚   │                  │
│  │2紙     │    │        │        │                  │
├─┼────┼──┼────┼────┼─────────┤
│3 │汽車險賠│被保│林維真  │林維真  │同前卷第228頁背面 │
│  │款收據暨│險人│2枚     │1枚     │                  │
│  │同意書  │及領├────┼────┤                  │
│  │        │款人│黃木森  │黃木森  │                  │
│  │        │簽章│1枚     │1枚     │                  │
│  │        │欄  │        │        │                  │
├─┼────┼──┼────┼────┼─────────┤
│4 │汽車險賠│受款│林維真  │林維真  │同前卷第229頁背面 │
│  │款匯款申│人簽│1枚     │1枚     │                  │
│  │請書    │章欄│        │        │                  │
│  │        ├──┼────┼────┤                  │
│  │        │存款│林維真  │        │                  │
│  │        │戶名│1枚     │        │                  │
│  │        │欄  │        │        │                  │
│  │        ├──┼────┼────┤                  │
│  │        │領款│林維真  │林維真  │                  │
│  │        │人簽│1枚     │1枚     │                  │
│  │        │章欄│        │        │                  │
├─┼────┼──┼────┼────┼─────────┤
│5 │和解書  │甲乙│黃木森  │黃木森  │同前卷第230頁     │
│  │        │方簽│林維真  │林維真  │                  │
│  │        │名欄│各1枚   │桑瑋彤  │                  │
│  │        │    │        │各1枚   │                  │
├─┼────┼──┼────┼────┼─────────┤
│6 │同意書  │立同│黃木森  │黃木森  │同前卷第232頁     │
│  │        │意書│1枚     │1枚     │                  │
│  │        │人欄│        │        │                  │
└─┴────┴──┴────┴────┴─────────┘
【附表二】應沒收偽造之印文
┌─┬────┬──┬────┬────┬─────────┐
│編│文件名稱│欄位│偽造署名│偽造印文│證據出處          │
│號│        │    │及數目（│及數目（│                  │
│  │        │    │單位：枚│單位：枚│                  │
│  │        │    │）      │）      │                  │
├─┼────┼──┼────┼────┼─────────┤
│1 │汽車保險│被保│        │吳聰敏  │聲拘卷第233頁背面 │
│  │理賠申請│險人│        │1枚     │                  │
│  │書      │簽章│        │        │                  │
│  │        │欄  │        │        │                  │
└─┴────┴──┴────┴────┴─────────┘


司法院資訊處製作；財團法人民間司法改革基金會備份。
